【裁判字號】    89,家抗,177
【裁判日期】    890829
【裁判案由】    聲明繼承
【裁判全文】
臺灣高等法院民事裁定  八十九年度家抗字第一七七號
      抗  告  人  乙○○
                  甲○○
右抗告人因聲明繼承事件，對於中華民國八十九年七月二十日臺灣臺北地方法院八
十九年度聲繼字第八二號所為裁定提起抗告，本院裁定如左：
      主      文
抗告駁回。
抗告程序費用由抗告人負擔。
      理      由
一、按大陸地區人民繼承台灣地區人民之遺產，應於繼承開始起三年內以書面向被繼
    承人住所地之法院為繼承之表示，逾期視為拋棄其繼承權。大陸地區人民繼承本
    條例施行前已由主管機關處理，且在台灣地區無繼承人之現役軍人或退徐役官兵
    遺產者，前項繼承表示之期間為四年。繼承在本條例施行前開始者，前二項期間
    自本條例施行之日起算，台灣地區與大陸地區人民關係條例（下稱兩岸條例）第
    六十六條定有明文。又兩岸條例係於八十一年九月十八日施行。
二、抗告人於民國八十九年七月十四日具狀向原法院表明：曲滋明於民國七十二年十
    一月七日死亡，渠等為曲滋明之繼承人，表明繼承曲滋明在台遺產等情。
三、查本件被繼承人曲滋明係於七十二年十一月七日死亡，有台灣台北地方法院檢察
    處相驗屍体證明書可按，則不論曲滋明是否係現役軍人或退除役官兵，其在大陸
    地區之繼承人，至遲應於八十五年九月十七日前向曲滋明生前住所地之法院為繼
    承之表示。而抗告人於八十九年七月十四日始具狀向原法院表示，顯已逾上開法
    定期間，其聲明為不合法，應予駁回，原法院駁回之理由雖有不同（原法院依兩
    岸條例第六十六條第一項規定駁回），惟其結論並無二致，仍應予維持，抗告意
    旨指摘原裁定不當，求予廢棄，為無理由，應予駁回。
四、至八十五年七月三十日修正公布之兩岸條例第六十八條第四項規定：本條例修正
    施行前，大陸人民未於第六十六條所定期限內完成繼承之第一項及第二項遺產，
    由主管機關逕行捐助設置財團法人榮民榮眷基金會，辦理下列業務，不受前條第
    一項歸屬國庫規定之限制：一  亡故現役軍人或退除役官兵在大陸地區繼承人申
    請遺產之核發事項。（依同條例第五項規定，以其亡故現役軍人或退除役官兵遺
    產，已納入財團法人榮民榮眷基金會者為限。）二  榮民重大災害救助事項。三
      清寒榮民子女教育獎助學金及教育輔助事項。四  其他有關榮民榮眷福利及服
    務事項。其主辦者乃財團法人榮民榮眷基金會，抗告人如符合該規定，應向財團
    法人榮民榮眷基金會申請辦理，併予敘明。
五、據上論結，本件抗告為無理由，爰裁定如主文。
中      華      民      國    八十九    年      八      月    二十九    日
                                      臺灣高等法院民事第十一庭
                                          審判長法  官  吳  景  源
                                                法  官  連  正  義
                                                法  官  滕  允  潔
右正本係照原本作成。
不得抗告。
中      華      民      國    八十九    年      八      月     三十     日
                                                書記官  邵  淑  津


司法院資訊處製作；財團法人民間司法改革基金會備份。
